【裁判字號】    96,訴,4258
【裁判日期】    970630
【裁判案由】    毒品危害防制條例
【裁判全文】
臺灣板橋地方法院刑事判決              96年度訴字第4258號
公  訴  人  臺灣板橋地方法院檢察署檢察官
被      告  丁○○
指定辯護人  本院公設辯護人甲○○
上列被告因違反毒品危害防制條例案件，經檢察官提起公訴（九
十六年度偵字第二○六九八號），本院判決如下：
    主  文
丁○○轉讓第一級毒品，累犯，處有期徒刑壹年貳月；又轉讓第
二級毒品肆罪，均累犯，各處有期徒刑柒月；又持有第一級毒品
，累犯，處有期徒刑肆月，扣案之海洛因（驗餘淨重零點玖零
壹公克），沒收銷燬之，毒品外包裝袋肆個、手機壹支，均沒收
之。應執行有期徒刑年，扣案海洛因（驗餘淨重零點玖零壹
公克），沒收銷燬之，毒品外包裝袋肆個、手機壹支，均沒收之
。
    事  實
一、丁○○前因施用第一級、第二級毒品案件，經本院以九十四
    年度訴字第二八四五號判處有期徒刑十月確定，於民國九十
    六年一月二十九日縮刑期滿執行完畢。詎仍不知悔改，明知
    海洛因及甲基安非他命為毒品危害防制條例第二條第二項第
    一款、第二款所規定之第一級、第二級毒品，依法不得轉讓
    ，因其自身有施用毒品之習性，且有管道購入毒品，因受友
    人乙○○、劉億文之託，為滿足其等施用毒品之需求，基於
    轉讓之犯意，於九十六年五月至七月間，在臺北縣三重市○
    ○路附近之萊爾富超商，分別以新台幣（下同）四千元至五
    千元、二千五百元之價格，有償轉讓海洛因一包（重量不詳
    ）、一公克左右之甲基安非他命一包予乙○○各一次；又其
    於同年七月至八月間在上址，以每次二千五百元之價格有償
    轉讓一公克左右之甲基安非他命一包予劉億文三次。又於同
    年九月七日下午六時二十分許，在臺北縣三重市二二八公園
    內，向姓名年籍不詳綽號「白狼」之成年男子，購得甲基安
    非他命一包（淨重○點四五四公克，驗餘淨重○點四五三四
    公克，此部分業經施用犯行所吸收）、海洛因四包（驗餘淨
    重○．九三○一公克）而持有。嗣於同年九月七日下午七時
    許，未及施用海洛因，而在臺北縣三重市○○路○段一百二
    十三巷二號四樓為警查獲，並扣得上揭甲基安非他命一包、
    海洛因四包及手機一支等物（施用第二級毒品罪另經本院以
    九十六年度易字第三四九○號判決確定）。
二、案經臺北市政府警察局移送臺灣板橋地方法院檢察署檢察官
    偵查起訴。
    理  由
一、訊據被告丁○○固坦承於上開時、地購入並持有扣案之海洛
    因之事實，惟矢口否認有何轉讓毒品之犯行，辯稱：伊與乙
    ○○、劉億文僅曾於九十六年五月二十日後數日內，以集資
    方式購買甲基安非他命，經伊聯絡藥頭後洽得可以每公克二
    千元之代價購入，伊即與該二人各出四千元之金額，同車往
    臺北縣三重市○○街某處巷口，伊出面以上揭金額向藥頭購
    買六包甲基安非他命，伊取得甲基安非他命後即分成三分，
    在車上分別轉交予該二人，從未轉讓海洛因、甲基安非他命
    予該二人云云。經查：
  (一)被告以外之人於偵查中向檢察官所為之陳述，除顯有不可信
    之情況者外，得為證據。刑事訴訟法第一百五十九條之一第
    二項規定甚明。證人乙○○、劉億文於偵查中乃經檢察官告
    以偽證罪責並具結後，方向檢察官為陳述，且查無任何證據
    足以認定其等當時所為陳述有何顯有不可信之情況，是前開
    證人於偵查中向檢察官所為陳述，具有證據能力；按被告以
    外之人於審判外之言詞或書面陳述，除法律有規定者外，不
    得作為證據，又被告以外之人於檢察事務官、司法警察官或
    司法警察調查中所為之陳述，與審判中不符時，其先前之陳
    述具有較可信之特別情況，且為證明犯罪事實存否所必要者
    ，得為證據，刑事訴訟法第一百五十九條第一項、第一百五
    十九條之二分別定有明文。查本件證人乙○○、劉億文於警
    詢時之證述乃審判外之陳述，不得作為證據，惟證人乙○○
    、劉億文警詢中之陳述與審判中證述有不符（詳下述），有
    可信之特別情況，且為證明犯罪事實存否所必要，此部分則
    有證據能力；交通部民用航空局航空醫務中心九十六年九月
    二十一日航藥鑑字第○九六一五○四號毒品鑑定書一紙，為
    被告以外之人審判外之陳述，惟當事人於本院辯論終結前，
    均對之證據能力未表異議，依同法第一百五十九條之五第二
    項之規定有證據能力。
  (二)被告持有海洛因之犯行業據被告自承在卷，為警查獲時扣得
    之海洛因四包，經鑑定結果，含有第一級毒品海洛因成分，
    驗餘淨重○．九三○一公克，此有交通部民用航空局航空醫
    務中心上開毒品鑑定書一紙附卷可稽。至於轉讓毒品之犯行
    ，亦有證人乙○○警詢時證稱：伊曾於九十六年五月至六月
    間在臺北縣三重市○○路被告家中或附近路上，向被告購買
    過海洛因及安非他命各二至三次等語（偵查卷第二十四頁）
    ，復於偵查中證稱：因伊與被告為朋友，九十六年五月間被
    告告知伊可以向彼買毒品，故伊於九十六年五月至七月間向
    被告購買過二、三次海洛因及甲基安非他命，每次均與被告
    約在臺北縣三重市○○路附近萊爾富超商以現金交易毒品，
    每次均以四千元至五千元向被告購買一包重量不詳之海洛因
    ，另外曾以二千五百元向被告購買一包一公克之安非他命，
    伊最後一次向被告購買毒品係與劉億文一同向被告購買安非
    他命一公克等語（偵查卷第五十九頁至第六十頁），核證人
    乙○○上揭證詞，就被告轉讓毒品之時間、地點、次數及數
    量均大致相符；證人劉億文於警詢中證稱：伊於九十六年八
    月間在臺北縣三重市○○路被告住處，向被告購買過三至四
    次海洛因和安非他命，伊以三千元至八千元不等之價格向被
    告購買海洛因約零點二公克，又以四千元至五千元不等之價
    格向被告購買一至二公克之安非他命，又於偵查中證稱：伊
    係透過乙○○認識被告，亦是乙○○告訴伊被告有在賣毒品
    ，伊於九十六年七月至八月間向被告購買過三次安非他命，
    第一次係乙○○以電話和被告聯絡後，伊與乙○○一同去向
    被告以二千五百元之價格合買一包一公克之安非他命，之後
    伊單獨向被告購買過二次安非他命，均以二千五百元至五千
    元現金向被告購買一至二公克之安非他命，被告給伊之毒品
    都很純等語（偵查卷第六十頁），雖其證詞在購買海洛因部
    分前後不一，而略有出入，惟其證述購買甲基安非他命之時
    間、地點價格及重量則相符合，均堪採為證據。
  (三)證人乙○○於本院審理時更異上揭證詞稱：伊等是有一起合
    資買過一次安非他命，那次共買一萬二千元安非他命，當時
    是伊跟劉億文、被告各出四千元，錢都是交給丁○○，然後
    被告再買安非他命回來，再在伊等面前分攤，然後伊跟劉億
    文各分得二公克的安非他命，那次買的時間約在我九十六年
    九月被查獲之前不超過半年的時候，除了這次以外我從來沒
    有在被告那裡拿過海洛因或是安非他命云云；證人丙○○亦
    於本院審理時變更偵查中之證詞證稱：伊僅有向被告取安非
    他命一次，時間約係在五、六月間，係伊與乙○○、被告一
    起坐車出去，因為伊等知被告拿安非他命會比較便宜，所以
    跟乙○○就合資拜託被告購買，後來被告打電話問賣家價錢
    是多少，那次伊等每個人都出四千元，四千元伊等係在三重
    市交予被告，購買毒品時，係被告下車交易，後來被告拿了
    二公克的安非他命是裝成二包給伊，當時乙○○也有拿到二
    包安非他命云云。上揭證人之證詞，就合資購買安非他命毒
    品之事，應和被告辯詞，雖互核一致，然查，被告於本院準
    備程序中先辯稱：「其實我跟乙○○、劉億文都是朋友，我
    們都是大家一起集資，然後大部分都是由我去買一、二級毒
    品，買回來之後我再分給他們，我們之間沒有存在買賣的行
    為，如果我身上比較方便，他們錢比較少，然後我們合資去
    買，買的價格會比較便宜。我沒有販賣一、二級毒品給乙○
    ○，我們是後來有誤會的情形。九十六年七月至八月的時候
    我沒有販賣二級毒品給劉億文。」云云，此一辯詞，被告就
    合資購買毒品之種類，除第二級毒品外尚有第一級毒品，而
    且在出資之比例上，亦非三人等額，購入之次數亦未限定一
    次等節，均顯與其在本院審理中所辯不符，證人上揭證詞，
    竟能證述與被告在本院審理中之辯詞一致，顯係應和被告所
    為；再證人等在本院審理中就為何在警詢、偵查中均證述被
    告有償轉讓伊等毒品之犯行，證人乙○○證稱：伊因被警察
    恐嚇方證稱曾向被告購買毒品，又因擔心犯偽證罪，才在偵
    查中證述如警詢中所述云云，證人劉億文於本院審理時證稱
    ：伊為警查獲時因頭腦昏沈，故警察叫乙○○要伊說毒品係
    在被告住處樓下向被告所購買，伊在做筆錄時便依照警察所
    寫之紙上記載內容回答，後在囚車上向乙○○詢問後背下於
    地檢署證述之內容云云，惟證人乙○○亦於本院審理時證稱
    ：「（問：在偵查中你說的內容，是否自己說出來的，或是
    檢察官要你那樣子說的？）當時我說的都是我自己編出來的
    ，但是是從我的口中說出來」、「當出事市刑大恐嚇我我才
    這樣子說的，當時警察叫我交人並叫我自己編造出來，所以
    筆錄內容是我自己編造出來的」等語，證人劉億文證稱：「
    （問：偵查中作證的內容是否都是自己說出來的？）是的」
    「（問：剛才說偵查中作證的內容都是背出來的，為何說被
    告給你的毒品純度很純的話？）我不知道我當時有無說這樣
    子的話」等語，查證人乙○○、劉億文二人製作警詢筆錄係
    於九十六年九月六日，渠偵查中作證指述被告犯行，係於同
    月二十七日為之，期間已有二十日之久，證人顯已脫離警詢
    時間已久，縱所證受警不當行為而為警詢筆錄，此一影響效
    力已遠，且如確屬編造之虛偽內容，豈能在偵查中詳述被告
    犯行，又與警詢中所述大致符合，況證人乙○○、劉億文二
    人均於偵查中證稱：被告所販賣之毒品很純等語，若僅為避
    免偽證罪之刑責，何必更畫蛇添足？證人等與被告僅係施用
    毒品而認識，並無累世之深仇大恨，於偵查中具結後，均應
    明確認知，係對被告販賣毒品罪行作證，此一證詞，將使被
    告受到七年以上、無期徒刑、死刑之追訴，若確於警詢中係
    遭警不當取證，在偵查中豈有再為虛偽證述而陷害被告重罪
    之理，證人劉億文證稱，偵查中所證內容係背下來的云云，
    若無惡害被告之故意，證人此一行為亦使人難以理解，且證
    人等於本院審理中經告知具結之義務及偽證之刑責後，仍證
    述與偵查中完全不同之內容，顯然無懼於偽證罪之刑責，同
    一案件，又豈有在偵查中恐懼偽證而在審判中反不恐懼之理
    ，是應認證人乙○○、劉億文二人於本院審理時所證，應為
    附和被告審理中辯詞所為，並不足採，其二人在警詢中之證
    詞，並無證據可資證明係遭非法取證之事實，偵查中之證述
    ，又係在自由情況下所為，均具較可信之特別情況，又為證
    明被告犯罪必要之證據，自堪採信，而有證據能力。
  (四)綜上，被告所辯不足採信，本件事證明確，被告之犯行堪予
    認定，應依法論科。
二、按安非他命前經行政院衛生署於六十九年十二月八日、七十
    五年七月十一日公告列入藥物藥商管理法第十六條第一款（
    即現行藥事法第二十二條第一款）之禁藥管理，復於七十九
    年十月九日以衛署藥字第904142號公告，列入麻醉藥品管理
    條例（即現行管制藥品管理條例）第二條第四款所定之化學
    合成類麻醉藥品管理，明定為管制藥品管理條例第三條之管
    制藥品（即藥事法第十一條之管制藥品）；前述禁藥管理雖
    未解禁，然依藥事法第一條第一項但書規定，其管理於管制
    藥品管理條例有規定者，優先適用該條例之規定。嗣為防制
    毒品危害，維護國民身心健康，毒品危害防制條例業於八十
    七年五月二十日修正公布，自同年月二十二日起施行，除影
    響神經物質與其製品外，並將藥事法、管制藥品管理條例之
    麻醉藥品中，具有成癮性、濫用性及對社會危害性者，依其
    成癮性、濫用性及對社會危害性分為四級，其中安非他命即
    經公告列管為第二級毒品。則於毒品危害防制條例公布施行
    後，關於安非他命之製造、運輸、販賣、意圖販賣而持有、
    非法使人施用、引誘他人施用、轉讓、持有、施用，均應適
    用毒品危害防制條例之規定，始與法規範目的相符。至其立
    法目的在於確保主管機關對於藥物、藥商、藥局等藥事行政
    管理之藥事法，於毒品危害防制條例制定後縱經修正，於法
    務部會同行政院衛生署共組之審議委員會報由行政院公告調
    整毒品分級、品項前，其修正均不致變更甲基安非他命以第
    二級毒品列管之屬性，立法者顯無藉藥事法之修正，排除以
    毒品危害防制條例規範此項化學物品之轉讓、持有、施用等
    行為之目的。核被告有償轉讓海洛因、甲基安非他命、持有
    海洛因（指轉讓後之持有行為）所為，係犯毒品危害防制條
    例第八條第一項之轉讓第一級毒品罪、第二項之轉讓第二級
    毒品罪、第十一條第一項持有第一級毒品罪。其持有第一級
    毒品海洛因（指轉讓前持有之行為）、第二級毒品安非他命
    之行為，應為高度之轉讓行為所吸收，均不另論罪。次按所
    謂「轉讓」行為，係指行為人無營利之意圖，而將物品交付
    他人並移轉所有權之行為，至於該轉讓行為本身係有償或無
    償，並無影響，亦非轉讓犯行與販賣犯行區別之所在。而所
    謂販賣行為，須以營利為目的，迭經最高法院著有判例可稽
    （最高法院六十九年台上字第一六七五號、六十七年台上字
    第二五○○號、二十五年非字第一二三號判例），故行為人
    苟始終無營利之意思，縱於購入毒品後以原價或低於原價有
    償讓與他人，仍難謂為販賣行為，僅得以轉讓毒品罪論處（
    參見最高法院九十一年度台上字第一四四三號判決意旨）。
    本件查無任何確切證據足以證明被告係以營利之目的販入再
    販出海洛因、安非他命，亦無法證明被告藉機將購入之海洛
    因、安非他命出售而從中賺取差價利益營利，自與販賣第一
    級、第二級毒品罪之構成要件不相適合，而其將毒品所有權
    移轉交付與乙○○、劉億文並收受代價，亦非幫助行為，而
    應屬於有償轉讓行為。公訴意旨雖認被告係犯毒品危害防制
    條例第四條第一項、第二項之販賣第一級、第二級毒品罪嫌
    ，惟查本案並不能證明被告有從中轉取差額利潤之營利情事
    ，已如上述，即與販賣罪之成立要件有別，自屬不能證明被
    告有販賣犯行。然販賣第一級、第二級毒品與轉讓第一級、
    第二級毒品間，將毒品交付他人之社會基本事實相同，僅有
    是否營利之別而已，自應依法變更起訴法條；又起訴書雖載
    有被告持有海洛因四包之行為，然漏論毒品危害防制條例第
    十一條第一項之罪名，應予補充之。被告先後有償轉讓海洛
    因一次、有償轉讓安非他命行為四次、持有海洛因之犯行，
    其犯意各別，行為互殊，應予分論併罰。至於毒品危害防制
    條例第八條第六項雖規定：「轉讓毒品達一定數量，加重其
    刑至二分之一，其標準由行政院定之」，第十一條第四項「
    持有毒品達一定數量者，加重其刑至二分之一，其標準由行
    政院定之。」，行政院並據該規定於九十三年一月七日發布
    「轉讓持有毒品加重其刑之數量標準」，該標準第二條第一
    項第一款、第二款規定：轉讓、持有第一級毒品達淨重五公
    克以上者、第二級毒品達淨重十公克以上者，加重其刑至二
    分之一」，並自發布日施行，但因依上揭認定，被告持有、
    轉讓第一級毒品之數量，尚未達淨重五公克，又轉讓第二級
    毒品之數量，亦未達淨重十公克，自不得依該標準加重其刑
    ，附此敘明。被告有如事實欄所載之罪刑執行紀錄，有臺灣
    高等法院被告前案紀錄表一份在卷可參，其受徒刑之執行完
    畢後，五年以內故意再犯本件有期徒刑以上之罪，均為累犯
    ，應依刑法第四十七條第一項之規定加重其刑。爰審酌被告
    本身有施用毒品之習慣，竟不思戒除毒癮，反而購入毒品後
    有償轉讓友人施用，其所為無疑助長毒品市場之交易熱度，
    並嚴重影響社會秩序，且犯後設詞狡飾犯行，法治觀念明顯
    淡薄，不宜輕縱，併慮其犯罪動機、所得以及轉讓毒品數量
    等一切情狀，分別量處如主文所示之刑，以示懲儆，並定應
    執行刑。又扣案之海洛因，驗餘淨重○
    ．九三○一公克，係被告持有之毒品，不問屬於犯人與否，
    應依毒品危害防制條例第十八條第一項前段規定，宣告沒收
    銷燬之。至於毒品外包裝袋四個及手機一支，則係被告所有
    供持有毒品所用之物（毒品包裝後置於手機電磁盒內藏放）
    ，業據被告於本院審理時供承在卷，爰依刑法第三十八條第
    一項第二款之規定，沒收之；末按犯毒品危害防制條例第四
    條至第九條、第十二條、第十三條或第十四條第一項、第二
    項之罪者，其供犯罪所用或因犯罪所得之財物，均沒收之，
    如全部或一部不能沒收時，追徵其價額或以其財產抵償之，
    同條例第十九條第一項雖定有明文，然查，被告於事後矢口
    否認有轉讓毒品之犯行，堅不供述其轉讓毒品所得金額，查
    卷內資料，證人所述被告轉讓毒品之行為離查獲時間已經逾
    一至四月餘，亦無法自其他方面查得其轉讓毒品所得之確實
    金額及尚存在，依常理，此一所得僅數千元，難認未經被告
    花用而費失，是自無從諭知沒收，此有最高法院八十三年度
    台覆字第二四四號裁判可供參照。至於扣案之甲基安非他命
    ，驗餘淨重○．四五三四公克，此係被告施用毒品所餘之物
    ，業據被告供明在卷，被告此次為警查獲後所採尿液經檢驗
    呈施用甲基安非他命之陽性反應，亦經本院九十六年度易字
    第三四九○號判決確定在案，是扣案之甲基安非他命即與
    本件轉讓毒品之犯行無涉，亦不能併予宣告沒收銷燬之，附
    此敘明。
據上論斷，應依刑事訴訟法第二百九十九條第一項前段、第三百
條，毒品危害防制條例第八條第一項、第二項、第十一條第一項
、第十八條第一項前段，刑法第十一條、第四十七條第一項、第
五十一條第五款、第三十八條第一項第二款，判決如主文。
本案經檢察官連思藩到庭執行職務。
中    華    民    國    97    年    6     月    30    日
                  臺灣板橋地方法院刑事第十八庭
                        審判長法  官  連育群
                              法  官  吳幸娥
                              法  官  王綽光
以上正本證明與原本無異。
如不服本判決，應於判決送達後10日內，向本院提出上訴狀。（
應附具理由及繕本）
                              書記官  許清秋
中    華    民    國    97    年    7     月    3     日
附錄本案論罪科刑法條全文：
毒品危害防制條例
第  8 條
轉讓第一級毒品者，處一年以上七年以下有期徒刑，得併科新臺
幣一百萬元以下罰金。
轉讓第二級毒品者，處六月以上五年以下有期徒刑，得併科新臺
幣七十萬元以下罰金。
轉讓第三級毒品者，處三年以下有期徒刑，得併科新臺幣三十萬
元以下罰金。
轉讓第四級毒品者，處一年以下有期徒刑，得併科新臺幣十萬元
以下罰金。
前四項之未遂犯罰之。
轉讓毒品達一定數量者，加重其刑至二分之一，其標準由行政院
定之。
第 11 條
持有第一級毒品者，處三年以下有期徒刑、拘役或新臺幣五萬元
以下罰金。
持有第二級毒品者，處二年以下有期徒刑、拘役或新臺幣三萬元
以下罰金。
持有專供製造或施用第一、二級毒品之器具者，處一年以下有期
徒刑、拘役或新臺幣一萬元以下罰金。持有毒品達一定數量者，
加重其刑至二分之一，其標準由行政院定之。


司法院資訊處製作；財團法人民間司法改革基金會備份。
